臺灣彰化地方法院刑事判決　　　　　　　　 96年度訴字第7號
公　訴　人　臺灣彰化地方法院檢察署檢察官
被　　　告　甲○○
　　　　　　　　　　（現另案於臺灣彰化監獄執行中）
上列被告因違反毒品危害防制條例案件，經檢察官提起公訴（九
十五年度毒偵字第四三六六號），被告於準備程序中就被訴事實
為有罪之陳述，經告以簡式審判之旨，並聽取意見後，本院合議
庭裁定由受命法官獨任進行簡式審判程序，判決如下：
    主    文
甲○○施用第一級毒品，累犯，處有期徒刑玖月，扣案之第一級
毒品海洛因壹包（淨重零點零壹公克，空包裝重零點陸公克）
，沒收銷燬之；又施用第二級毒品，累犯，處有期徒刑肆月。應
執行有期徒刑壹年，扣案之第一級毒品海洛因壹包（淨重零點零
壹公克，空包裝重零點陸公克），沒收銷燬之。
    犯罪事實及理由
一、犯罪事實：
    甲○○前因施用毒品案件，經裁定送強制戒治，其後評定執
    行成效良好，於民國九十年八月三十一日停止戒治付保護管
    束出所，至九十一年三月二十六日保護管束期滿未經撤銷停
    止戒治，視為強制戒治執行完畢，並由臺灣彰化地方法院檢
    察署檢察官以九十一年度戒毒偵字第三四０、三四一、三四
    二號為不起訴處分確定；又因竊盜案件，經本院以九十年度
    易字第二六八號判決判處有期徒刑八月確定，於九十四年六
    月二十九日執行完畢；再因施用毒品案件，經本院以九十五
    年度訴字第一四三七號判決判處有期徒刑七月、三月，應執
    行有期徒刑九月確定，現於臺灣彰化監獄執行中。詎仍不知
    悔改，在前揭強制戒治執行完畢並釋放後五年內，復基於施
    用第一級毒品之犯意，於九十五年十月二十五日，在其位於
    彰化縣員林鎮○○路○段坡姜巷四一弄二號住處，以將海洛
    因摻水置於針筒內注射之方式，施用第一級毒品海洛因一次
    ；又另基於施用第二級毒品之犯意，亦於上揭時地，以將甲
    基安非他命置於吸食器內點火燃燒吸食煙氣之方式，施用第
    二級毒品甲基安非他命一次。嗣於同年月二十六日十三時二
    十三分許，為警持搜索票在其上址住所查獲，並當場扣得其
    所有供己施用之第一級毒品海洛因一包（淨重零點零一公克
    、空包裝重零點三六公克），且其尿液經送驗結果，呈嗎啡
    、甲基安非他命陽性反應。
二、本案證據：
(一)被告自白。
(二)彰化縣警察局員林分局委託檢驗尿液代號與真實姓名對照認
    證單一紙。
(三)銓昕科技股份有限公司濫用藥物尿液檢驗報告一紙。
(四)法務部調查局九十五年十二月五日調科壹字第０九五二三０
    四三０七０號鑑定通知書一紙。
(五)扣案之海洛因一包（淨重零點零一公克、空包裝重零點三六
    公克）。
(六)臺灣高等法院被告前案紀錄表、刑案資料查註紀錄表各一份
    。
三、沒收部分：
    扣案之海洛因一包，經送驗結果，確含第一級第六項毒品海
    洛因成分，淨重零點零一公克（空包裝重零點三六公克），
    有卷附法務部調查局九十五年十二月五日調科壹字第０九五
    二三０四三０七０號鑑定通知書一紙可佐，為毒品危害防制
    條例第二條第二項第一款所稱之第一級毒品，屬違禁物，不
    問何人所有，應依同條例第十八條第一項前段之規定，沒收
    銷燬之。
四、至臺灣彰化地方法院檢察署九十六年度毒偵字第六六三號移
    送併辦意旨另以：被告基於施用第一級毒品之犯意，於九十
    六年二月二日某時，在其上址住所，施用第一級毒品海洛因
    一次，因認被告此部分行為亦涉犯毒品危害防制條例第十條
    第一項之施用第一級毒品罪嫌，與起訴部分屬包括一罪之集
    合犯，具實質上一罪關係，故移請併案審理等語。惟：按刑
    法第五十六條連續犯之規定業於九十四年二月二日修正公布
    刪除，並於九十五年七月一日施行，而依新法對於上開反覆
    實施犯罪模式之對應處置，除合於「接續犯」或「包括一罪
    」之情形外，則僅能依數罪併罰之規定個別處斷。依最高法
    院八十六年臺上字第三二九五號判例意旨，數行為於同時同
    地或密切接近之時地實施，侵害同一之法益，各行為之獨立
    性極為薄弱，依一般社會健全觀念，在時間差距上，難以強
    行分開，在刑法評價上，以視為數個舉動之接續施行，合為
    包括之一行為予以評價，較為合理，方屬接續犯之範疇，足
    見「接續犯」之成立，係以時、空密接性為前提要件，即透
    過對於同一法益之同種類侵害行為繼續不間斷之實行，業已
    稀釋個別行為之獨立性，致使刑法評價時將之視為單一、整
    體之犯罪行為，以符合社會一般人對於行為概念之認知，並
    與行為人之犯罪目的相互結合；至於學理上「包括一罪」概
    念中，與施用毒品之犯罪型態較有關聯者，應屬「集合犯」
    之態樣，此即依一般社會通念，特定犯罪行為具有反覆實施
    之特性，立法者於制定刑罰法律之初，亦已認知該種行為類
    型之反覆性，而有意藉由法條中客觀構成要件之行為要素，
    涵括上開具有反覆實施特性之數個犯罪行為，仍僅接受一次
    刑法之評價為已足；然施用毒品犯罪，或為零星偶一之施用
    ，是自難認立法者於制定刑罰法律之初，已認知該種行為類
    型之反覆性，且有意藉由法條中客觀構成要件之行為要素，
    涵括上開具有反覆實施特性之數個犯罪行為。基上，多次施
    用毒品犯罪之行為，當無論以「集合犯」之餘地，此時則應
    回歸一般刑法上行為單、複數之認定，而予論罪科刑，較稱
    妥適。查，移送併辦部分之被告施用海洛因時點為九十六年
    二月二日，與本案起訴之施用時間即九十五年十月二十五日
    ，相距已逾三月以上，足見該等犯行與經起訴論罪部分之犯
    行間，並非不可分，乃具有獨立性；況公訴人就被告是否已
    具成癮性乙情，亦未提出證據證明，自核與前揭最高法院八
    十六年臺上字第三二九五號判例所稱「數行為於同時同地或
    密切接近之時地實施」之特性並不相符，已難認合於「接續
    犯」之前提要件；再者，反覆施用毒品多次之行為，在九十
    五年七月一日新刑法施行以前，實務上均認定為連續犯，並
    非集合犯，自亦不可能因九十五年七月一日施行之新刑法已
    刪除連續犯之規定，而將之改認定為集合犯，逕論以「包括
    一罪」。故而，檢察官移送併案審理部分之被告所為，既應
    依新法處斷，而其該等施用海洛因之犯行亦應評價為獨立行
    為，自當論以數罪而分論處罰，本院無從併予審究，是此部
    分應退由檢察官另行處理。
五、應依刑事訴訟法第二百七十三條之一第一項、第二百九十九
    條第一項前段、第三百十條之二、第四百五十四條第一項，
    毒品危害防制條例第十條第一項、第二項、第十八條第一項
    前段，刑法第十一條、第四十七條第一項、第五十一條第五
    款，判決如主文。
六、如不服本判決，應於判決送達後十日內，向本院提出上訴狀
    （須附繕本），上訴於臺灣高等法院臺中分院。
本案經檢察官黃淑媛到庭執行職務。
中    華    民    國    96  　年     4    月    13    日
                  刑事第四庭  法  官  周　莉　菁
以上正本證明與原本無異。
如不服本判決，應於判決送達後十日內向本院提出上訴狀 (須附
繕本)。
中    華    民    國    96  　年     4    月    19    日
                              書記官  黃　當　易
附錄本判決論罪科刑法條：
毒品危害防制條例第十條
施用第一級毒品者，處六月以上五年以下有期徒刑。
施用第二級毒品者，處三年以下有期徒刑。
